【裁判字號】    97,毒抗,1287
【裁判日期】    971104
【裁判案由】    聲請強制戒治
【裁判全文】
臺灣高等法院臺中分院刑事裁定        97年度毒抗字第1287號
抗  告  人
即  被  告  甲○○
上列抗告人因聲請強制戒治案件，不服臺灣臺中地方法院中華民
國97年5月22日第一審裁定（97年度毒聲字第476號，聲請案號：
台灣台中地方法院檢察署96年度毒偵字第6007號），提起抗告，
本院裁定如下：
    主  文
抗告駁回。
    理  由
一、按經觀察、勒戒後，有繼續施用毒品之傾向者，由檢察官聲
    請法院裁定令入戒治處所施以強制戒治，其期間為一年，毒
    品危害防制條例第二十條第二項定有明文。
二、本件抗告意旨略以：（一）抗告人所犯係施用「第二級毒品
    」罪，檢察官核發執行指揮書，載明被告所犯罪名為「第二
    級毒品」。臺灣臺中看守所附設勒戒所未依檢察官執行指揮
    書之記載，對被告所犯施用第二級毒品之犯行執行觀察、勒
    戒；乃於97年 8月25日以中所衛字第0971200184號函復被告
    有繼續施用第一級毒品傾向之證明書及評估紀錄表。臺灣臺
    中地方法院亦據以裁定，主文記載「甲○○施用第一級毒品
    ，令入戒治所強制戒治」，顯有重大違誤。（二）臺灣臺中
    地方法院97年度毒聲字第 476號裁定，僅認抗告人於96年10
    月30日某時施用第二級毒品甲基安非他命 1次。再依臺灣高
    等法院被告前案紀錄表所載，抗告人固於77年至80年間，有
    煙毒及麻藥前科，但其後迄至本案發生前，十餘年間未曾再
    犯。而本件依上揭裁定又僅認抗告人有施用一次第二級毒品
    ，則上開有無繼續施用毒品傾向證明書所附評估標準紀錄表
    認抗告人有繼續施用毒品之傾向，其憑據為何？即有詳予查
    明之必要，且有調查之可能。倘僅依臺灣臺中看守所附設勒
    戒所出具之有無繼續施用毒品傾向證明書率為認定，非但有
    流於勒戒所之橡皮圖章之虞，亦有違人權之保障云云。
二、經查：
（一）按判決如有誤寫、誤算或其他類此之顯然錯誤者，法院得
      依聲請或依職權以裁定更正；其正本與原本不符者，亦同
      。民事訴訟法第232條第1項定有明文。而刑事裁判文字，
      顯係誤寫，而不影響於全案情節與判決之本旨者，參照民
      事訴訟法第 232條規定，原審法院得以裁定更正之（司法
      院大法官會議釋字第43號解釋參照）。本件臺灣臺中地方
      法院97年毒聲字第943號第一審裁定已於97年10月3日將原
      裁定主文及理由欄中「第一級毒品」裁定更正為「第二級
      毒品」，故抗告人主張原審裁定主文有誤之抗告即無理由
      。
（二）次按觀察勒戒處分執行條例第八條第一項規定「勒戒處所
      應注意觀察受觀察、勒戒人在所情形，經醫師研判其有或
      無繼續施用毒品傾向後，至遲應於觀察、勒戒期滿七日前
      ，陳報該管檢察官或少年法院（庭）」。故由勒戒處所內
      之專業醫師研判受觀察勒戒者是否有繼續施用毒品之傾向
      ，為法所明定。而有無繼續施用毒品傾向之評估標準，並
      非完全以受觀察、勒戒人勒戒後之結果為準，勒戒前之各
      種情況，仍應作為評估之依據。依勒戒處所評分說明手冊
      之規定，係以人格特質、臨床徵候及環境相關因素三項合
      併計算其分數：1.60分以上判定為有繼續施用毒品傾向。
      2.50分以下判定為無繼續施用毒品傾向。3.51至59分由判
      定者再做整體評估後決定，若判定為有繼續施用毒品傾向
      ，需加註理由。4.情形特殊之個案，在認為依上述分數判
      定原則不合適時，可依據實際之狀況詳實註明判定之理由
      ，另為判定有或無繼續施用毒品傾向。
      本件抗告人經台灣台中看守所附設勒戒處所評分結果，抗
      告人之人格特質部分得32分、臨床徵候部分得25分、環境
      相關因素得 7分，總分合計64分，經綜合判斷「有繼續施
      用毒品傾向」，有台灣台中看守所97年 8月25日中所衛字
      第0971200184號函所檢附之「有無繼續施用毒品傾向證明
      書暨評估標準紀錄表」附於台灣台中地方法院檢察署96年
      度毒偵字第6007號偵查卷可稽，又該「有無繼續施用毒品
      傾向證明書暨評估標準紀錄表」其中「人格特質」部分，
      復依「毒品犯罪相關司法紀錄」、「其他犯罪相關紀錄」
      等事項為評估項目，本件抗告人於「毒品犯罪相關司法紀
      錄」部分共計 3筆，每筆10分共得30分，另於「其他犯罪
      相關紀錄」部分共計 1筆，每筆2分共得2分，故關於「人
      格特質」部分抗告人合計得分即高達32分。而該評估標準
      紀錄表內所載之結果，係該所專業醫師於抗告人觀察勒戒
      期間，依其本職學識評估抗告人之人格特質、臨床徵候、
      環境相關因素所為之綜合判斷，具有科學驗證所得之結論
      ，除判斷之結果從形式上觀察顯有重大明顯之瑕疵外，因
      該判斷結果具高度之屬人性及專業性，法院及其他機關均
      應予尊重，該評估標準紀錄表自得據為判斷抗告人有無繼
      續施用毒品傾向之證明。原裁定以抗告人經送台灣台中看
      守所附設勒戒處所觀察、勒戒後，認有繼續施用毒品之傾
      向，依毒品危害防制條例第二十條第二項之規定，裁定抗
      告人甲○○「令入戒治處所強制戒治，其期間為六個月以
      上，至無繼續強制戒治之必要為止，但最長不得逾一年」
      等情，認事用法核無違誤。抗告人仍執陳前揭抗告理由，
      指摘原裁定不當，自屬無據，本件抗告為無理由，應予駁
      回。
三、據上論結，應依刑事訴訟法第412條，裁定如主文。
中    華    民    國    97    年    11    月     4    日
            刑事第四庭    審判長法  官  洪  耀   宗
                                法  官  蔡 王 金 全
                                法  官  劉  登   俊
上列正本證明與原本無異。
不得再抗告。
                                書記官  陳   美  利
中    華    民    國    97    年    11    月    4     日


司法院資訊處製作；財團法人民間司法改革基金會備份。
